臺灣臺北地方法院刑事判決
111年度審訴字第1443號
公  訴  人  臺灣臺北地方檢察署檢察官
被      告  胡子祥


上列被告因詐欺等案件，經檢察官提起公訴（111年度偵字第162
81號），被告於準備程序中就被訴事實為有罪之陳述，本院告以
簡式審判程序之旨，並聽取當事人之意見後，經本院合議庭裁定
改依簡式審判程序審理，判決如下：
    主      文
胡子祥犯三人以上共同冒用公務員名義詐欺取財罪，處有期徒刑
壹年肆月。
未扣案之犯罪所得新臺幣肆萬貳仟元沒收，於全部或一部不能沒
收或不宜執行沒收時，追徵其價額。
    事實及理由
一、按除被告所犯為死刑、無期徒刑、最輕本刑為3年以上有期
    徒刑之罪、或高等法院管轄第一審案件者外，於審判期日前
    之程序進行中，被告先就被訴事實為有罪之陳述時，審判長
    得告知被告簡式審判程序之旨，並聽取當事人、代理人、辯
    護人及輔佐人之意見後，裁定進行簡式審判程序，刑事訴訟
    法第273條之1第1項定有明文。經查，本案被告胡子祥被訴
    詐欺等案件，被告於本院準備程序時就被訴事實為有罪之陳
    述，經本院告知被告簡式審判程序之旨，並聽取檢察官及被
    告之意見後，裁定依刑事訴訟法第273條之1第1項之規定，
    改依簡式審判程序進行審判，是本案之證據調查，依刑事訴
    訟法第273條之2規定，不受同法第159條第1項、第161條之2
    、第161條之3、第163條之1及第164條至第170條規定之限制
    ，合先敘明。
二、本案犯罪事實及證據，除證據部分補充「被告胡子祥於本院
    準備程序及審理中之自白」外，餘均引用臺灣臺北地方檢察
    署檢察官起訴書（如附件）之記載。
三、論罪科刑：
　㈠按刑法上所謂共同實施，並非以參與全部犯罪行為為必要，
    其分擔實施一部分行為者，屬共同正犯；又共同實施犯罪行
    為之人，在合同意思範圍以內，各自分擔犯罪行為之一部，
    相互利用他人之行為，達其犯罪之目的者，即應對於全部所
    發生之結果負責（最高法院28年上字第3110號、46年台上字
    第1304號判例意旨均足資參照）。查被告於本案雖未直接以
    撥打電話等方式對各該被害人為詐騙行為，然被告所參與之
    上開詐欺集團，係以多人分工方式從事不法詐騙，包括集團
    首腦、撥打電話施詐之機房人員等，成員已達3人以上，被
    告負責前往收取及轉交不法款項之工作，使該集團其他成年
    成員得以順利完成詐欺取財之行為，確係基於自己犯罪之意
    思參與前揭詐欺集團之分工，是被告就本案所為，顯與Tele
    gram通訊軟體暱稱「蔡承融」及其所屬詐欺集團成年成員間
    ，在合同意思範圍內，各自參與行為之部分分工，並與其他
    參與者相互利用彼此之行為，而實行本案犯行，依上說明，
    被告自應就本案犯罪結果負共同正犯之刑責。
　㈡核被告就本案所為，係犯刑法第339條之4第1項第1、2款之三
    人以上共同冒用公務員名義詐欺取財罪、違反洗錢防制法第
    2條第1、2款而犯同法第14條第1項之一般洗錢罪。被告一行
    為同時觸犯上開罪名，為想像競合犯，應依刑法第55條之規
    定，從重論以刑法第339條之4第1項第1、2款之三人以上共
    同冒用公務員名義詐欺取財罪。另，依最高法院69年台上字
    第3945號判例意旨：刑法第321條第1項所列各款為竊盜之加
    重條件，如犯竊盜罪兼具數款加重情形時，因竊盜行為僅有
    一個，仍只成立一罪，不能認係法律競合或犯罪競合，但判
    決主文應將各種加重情形順序揭明，理由並應引用各款，俾
    相適應。是被告本案所為雖同時該當刑法第339條之4第1項
    第1、2款之加重事由，惟仍僅論以一加重詐欺取財罪。
　㈢被告就本案所為犯行，與Telegram通訊軟體暱稱「蔡承融」
    及其所屬詐欺集團成年成員間，有犯意聯絡及行為分擔，已
    如前述，應論以共同正犯。
　㈣按犯洗錢防制法第14條、15條之罪，在偵查或審判中自白者
    ，減輕其刑，洗錢防制法第16條第2項定有明文。查被告就
    本案所犯洗錢防制法第14條第1項一般洗錢罪部分，於偵查
    中及本院準備程序、審理期日均自白犯行，應就其所犯一般
    洗錢罪，依上開規定減輕其刑，然被告所為本案犯行，因依
    刑法第55條想像競合犯之規定，而論以較重之刑法第339條
    之4第1項第2款之加重詐欺取財罪，參酌最高法院108年度台
    上字第4405、4408號判決意旨，被告就其所犯洗錢防制法第
    14條第1項一般洗錢罪自白犯行，核與該法第16條第2項規定
    相符，應於量刑時合併評價，併此說明。
　㈤爰以行為人之責任為基礎，審酌被告正值青壯，不思循正當
    途徑獲取財物，竟為貪圖輕易獲得金錢，參與詐欺集團之犯
    罪，妨害社會正常交易秩序，所為誠屬不該，殊值非難，惟
    念及被告終能坦承犯行之犯後態度，且合於洗錢防制法第16
    條第2項減刑之要件，復考量被告於本案所參與程度為收取
    及轉交款項之工作，而非詐騙案件之出謀策劃者，兼衡被告
    自陳高職肄業之智識程度、現無業、須扶養祖母之家庭生活
    經濟狀況（見本院卷第140頁）暨其犯罪動機、目的、手段
    等一切情狀，量處如主文所示之刑，以資懲儆。
四、沒收部分：
　㈠按犯罪所得，屬於犯罪行為人者，沒收之；前2項之沒收，於
    全部或一部不能沒收或不宜執行沒收時，追徵其價額；刑法
    第38條之1第1項前段、第3項分別定有明文。
　㈡被告於警詢中供稱：本案其獲得新臺幣（下同）42,000元之
    報酬等語（見臺灣臺北地方檢察署111年度偵字第16281號卷
    第16頁），是被告本案之犯罪所得為42,000元乙節，堪可認
    定，此部分未據扣案，且未合法發還予被害人，當應依前揭
    規定宣告沒收，於全部或一部不能沒收或不宜執行沒收時，
    追徵其價額。
五、據上論斷，應依刑事訴訟法第273條之1第1項前段、第284條
    之1、第299條第1項前段、第310條之2、第454條第2項，判
    決如主文。
本案經檢察官王繼瑩提起公訴，檢察官黃思源到庭執行職務。
中　　華　　民　　國　　111 　年　　11　　月　　18　　日
　　　　　　　　　刑事第二十一庭法　官　劉俊源
以上正本證明與原本無異。
如不服本判決，應於收受送達後20日內向本院提出上訴書狀，並
應敘述具體理由；其未敘述上訴理由者，應於上訴期間屆滿後20
日內向本院補提理由書狀（附繕本），「切勿逕送上級法院」。
因疫情持遲誤不變期間，得具狀向法院聲請回復原狀。
　　　　　　　　　　　　　　　　書記官　潘美靜
中　　華　　民　　國　　111 　年　　11　　月　　18　　日
附錄本案論罪科刑法條全文如下：
中華民國刑法第339條之4：
犯第339條詐欺罪而有下列情形之一者，處1年以上7年以下有期
徒刑，得併科1百萬元以下罰金：
一、冒用政府機關或公務員名義犯之。
二、三人以上共同犯之。
三、以廣播電視、電子通訊、網際網路或其他媒體等傳播工具，
    對公眾散布而犯之。
前項之未遂犯罰之。

洗錢防制法第2條：
本法所稱洗錢，指下列行為：
一、意圖掩飾或隱匿特定犯罪所得來源，或使他人逃避刑事追訴
    ，而移轉或變更特定犯罪所得。
二、掩飾或隱匿特定犯罪所得之本質、來源、去向、所在、所有
    權、處分權或其他權益者。
三、收受、持有或使用他人之特定犯罪所得。
　　
洗錢防制法第14條：
有第二條各款所列洗錢行為者，處7年以下有期徒刑，併科新臺
幣5百萬元以下罰金。
前項之未遂犯罰之。
前二項情形，不得科以超過其特定犯罪所定最重本刑之刑。

附件：
臺灣臺北地方檢察署檢察官起訴書
                                    111年度偵字第16281號
　　被　　　告　胡子祥　男　20歲（民國00年0月00日生）
　　　　　　　　　　　　住○○市○○區○○路00號2樓
                       （另案於法務部○○○○○○○執行 
                        中）
　　　　　　　　　　　　國民身分證統一編號：Z000000000號
上列被告因詐欺等案件，已經偵查終結，認應該提起公訴，茲將
犯罪事實及證據並所犯法條分敘如下：
　　　　犯罪事實
一、胡子祥與telegram暱稱「蔡承融」及其他真實姓名年籍不詳
    之人，共同意圖為自己不法之所有，基於3人以上冒用公務
    員名義詐欺取財及洗錢之犯意聯絡，由不詳成員於民國110
    年3月29日上午10時許，冒充中華電信客服人員、偵查隊長
    、檢察官等公務員名義，致電蔡貽霖，向其佯稱：因個資遭
    盜用，牽涉到刑事案件，需繳交公證費用云云，致蔡貽霖陷
    於錯誤，於華南銀行，臨櫃提領現金新台幣（下同）42萬元
    ，並依指示在住家等候，胡子祥則受「蔡承融」指示，於同
    日下午2時44分許，自新北市○○區○○街00巷○○○○○號000-00號
    計程車，於同日下午4時至4時30分間，至蔡貽霖位於臺北市
    中山區龍江路住處，向蔡貽霖收取前揭42萬元，胡子祥得款
    後，於同日下午5時許，持該筆現金搭乘車號000-0000號自
    小客車前往新北市○○區○○0號公園內交與「蔡承融」，以此
    方式製造金流斷點，致無法追查前揭犯罪所得去向，而隱匿
    詐欺犯罪所得，因蔡貽霖察覺有異而報警處理，始循線查悉
    上情。
二、案經蔡貽霖訴由臺北市政府警察局中山分局報告偵辦。
　　　　證據並所犯法條
一、證據清單及待證事實：
編號 證據清單 待證事實 ㈠ 被告胡子祥於警詢及偵查中之供述 坦承有於上述時、地向告訴人蔡貽霖收取款項之事實，供稱：因為我想賺錢，我問「蔡承融」有沒有賺錢管道，他叫我去某處跟某人取款，可以拿取4萬元報酬等語。 ㈡ 告訴人蔡貽霖於警詢時之指述、內政部警政署反詐騙諮詢專線紀錄表、LINE對話紀錄 佐證告訴人蔡貽霖於上述時、地，遭詐欺集團成員冒用公務員名義詐騙而面交款項之事實。 ㈢ 證人薛智仁、鄭定緯於警詢中之證述 證稱被告因有欠債，請證人等前往臺北市中山區即可還錢，故代為招攬車號000-0000號自小客車前往，並在臺北市○○○路0段00號等待被告上車。 ㈣ 監視錄影器翻拍照片15張 被告於111年3月29日下午2時44分許，自新北市○○區○○街00巷○○○○○號000-00號計程車，約於同日下午3時許抵達告訴人住處附近，隨後於附近徘徊走動，於同日下午4時30分前向告訴人取款，再前往南京東路3段14巷，於同日下午4時35分許，在南京東路3段16號前搭乘車號000-0000號自小客車離去之事實。 
二、核被告所為，係犯刑法第339條之4第1項第1款、第2款之三
    人以上共同冒用公務員名義詐欺取財罪及洗錢防制法第14條
    第1項之洗錢罪。被告與「蔡承融」間就前揭犯行，有犯意
    聯絡與行為分擔，請論以共同正犯。其係一行為觸犯上開各
    罪，為想像競合犯，應依刑法第55條之規定，從一重論以三
    人以上共同冒用公務員名義詐欺取財罪。
三、依刑事訴訟法第251條第1項提起公訴。
　　此　致
臺灣臺北地方法院
中　　華　　民　　國　 111　　年　　6 　　月　　6　　日
　　　　　　　　　　　　　　　檢 察 官  王 繼 瑩
本件正本證明與原本無異
中　　華　　民　　國　 111　　年　　6 　　月　　16　　日
                              書 記 官  吳 惠 琪
附錄本案所犯法條全文   
中華民國刑法第339條之4
犯第 339 條詐欺罪而有下列情形之一者，處 1 年以上 7 年以
下有期徒刑，得併科 1 百萬元以下罰金：
一、冒用政府機關或公務員名義犯之。
二、三人以上共同犯之。
三、以廣播電視、電子通訊、網際網路或其他媒體等傳播工具，
    對公眾散布而犯之。
前項之未遂犯罰之。
洗錢防制法第2條
本法所稱洗錢，指下列行為：
一、意圖掩飾或隱匿特定犯罪所得來源，或使他人逃避刑事追訴
    ，而移轉或變更特定犯罪所得。
二、掩飾或隱匿特定犯罪所得之本質、來源、去向、所在、所有
    權、處分權或其他權益者。
三、收受、持有或使用他人之特定犯罪所得。
洗錢防制法第14條
有第二條各款所列洗錢行為者，處 7 年以下有期徒刑，併科新
臺幣 5 百萬元以下罰金。
前項之未遂犯罰之。
前二項情形，不得科以超過其特定犯罪所定最重本刑之刑。